臺灣臺北地方法院刑事裁定　　　　　　　　　　　　　　九十一年度自緝字第六號
　　自　訴　人　友朋交通企業有限公司
　　代　表　人　丙○○○
　　代　理　人　乙○○
　　被　　　告　甲○○
右列被告因侵占案件，經自訴人提起自訴，本院裁定如左：
    主  文
自訴駁回。
    理  由
一、自訴意旨略以：被告柯友圭於民國八十九年十一月八日，至自訴人營業處所，以
    租車為由，雙方簽立計程車租賃契約書，自訴人乃將所有之車號Ｌ五─四六０號
    營業小客車交付被告使用，詎被告未依約繳交租金，經自訴人再三催告返還該車
    輛，仍未出面處理，足見被告顯有意圖為自己不法之所有，侵占自己持有他人之
    物，因認被告涉犯刑法第三百三十五條第一項侵占罪罪嫌云云。
二、按法院或受命法官於自訴案件第一次審判期日前訊問及調查結果，如認為案件有
    刑事訴訟法第二百五十二條至第二百五十四條之情形者，得以裁定駁回其自訴，
    同法第三百二十六條第三項定有明文。次按刑法上之侵占罪，須持有人變易其原
    來之持有意思而為不法所有之意思，始能成立，如僅將持有物延不交還或有其他
    原因致一時未能交還，既缺乏主觀要件，即難遽以該罪相繩（最高法院二十年上
    字第一六二○號判例參照）。
三、本件自訴人認被告甲○○涉有右揭侵占犯行，無非係以其上開指訴，及其提出之
    計程車租賃契約書、存證信函、台北縣政府營利事業登記證、汽車新領牌照登記
    書影本，為其主要論據。訊據被告固承認向自訴人租得車號Ｌ五─四六０號營業
    小客車，且尚積欠自訴人若干款項未償還之事實；惟堅決否認有何侵占犯行，辯
    稱：其因缺錢無法繳車租，且上開車輛已由自訴人收回，其無侵占犯意等語。經
    查：自訴人雖於九十年三月十七日以存證信函終止租約，要求被告應於文到五日
    內返還上開車輛，然該存證信函並未送達被告知悉乙情，業據自訴人於本院審理
    時自承在卷，是在自訴人解除契約之意思表示未送達被告知悉，或自訴人依上開
    契約約定逕行將車號Ｈ四─一一五號營業小客車收回前，被告主觀上認其對該租
    得之汽車仍有繼續使用、收益之正當權源，應屬常情，復查被告係自九十年六月
    起始開始未付租金，亦為自訴人自承在卷，足徵被告主觀上並無將上開營業小客
    車變易「持有」為「所有」之意，且上開車輛已於同年十一月十五日由自訴人收
    回，已據自訴人陳明在卷，是尚難僅以自訴人一時無法覓得被告及被告未按時給
    付租金或返還上開車輛之民事糾紛，即認被告有侵占犯行。此外，復查無其他積
    極證據足認被告有何侵占犯行，是被告犯罪嫌疑顯有不足，而有刑事訴訟法第二
    百五十二條第十款之情形，依首揭說明，自應駁回本件自訴。
據上論斷，應依刑事訴訟法第三百二十六條第三項，裁定如主文。
中      華      民      國    九十一    年      四      月      十      日
                                    臺灣臺北地方法院刑事第七庭
                                        法  官  蕭  清  清
右正本證明與原本無異
如不服本裁定應於送達後五日內向本院提出抗告狀
                                        書記官  劉  麗  英
中      華      民      國    九十一    年      四      月     十一     日
